【裁判字號】    94,訴,2529
【裁判日期】    950307
【裁判案由】    殺人未遂
【裁判全文】
臺灣高雄地方法院刑事判決              94年度訴字第2529號
公  訴  人  臺灣高雄地方法院檢察署檢察官
被      告  甲○○
                    現於台灣屏東戒治所強制戒治中
指定辯護人  本院公設辯護人戊○○
上列被告因殺人未遂案件，經檢察官提起公訴（94年度偵字第14
557號），本院判決如下：
    主  文
甲○○殺人未遂，累犯，處有期徒刑柒年拾月。
    事  實
一、甲○○前於民國89年間因傷害案件，經台灣高雄地方法院以
    89年度易字第3958號判決、台灣高等法院高雄分院以90年度
    上易字第175 號判決判處有期徒刑6 月確定，並於90年11月
    3 日因徒刑執行完畢出監。詎其仍不知悔改，於94年6 月29
    日凌晨4 時許，酒後在高雄縣仁武鄉○○村○○路○段276
    號台糖仁新加油站與加油站員工丙○○等人發生口角爭執，
    經加油站員工報警處理，將其帶回派出所，嗣其於同日上午
    6 時45分許為警釋放後，因對丙○○心生不滿，遂再次前往
    上開加油站，並先在加油站附近電線桿處拾獲長約25公分（
    刀柄長約10公分、刀刃長約15公分）之藍波刀1 把，竟萌殺
    人之犯意，將上開藍波刀藏放於其穿著之短褲右後口袋內，
    趁丙○○在加油站內為顧客刷卡結帳之際，持刀走進加油站
    ，口中叫嚷「你要我死，我就讓你死」等語後，旋在丙○○
    身後猛刺兩刀，其中一刀刺中丙○○之右臀部（傷口寬5 公
    分、深2 公分），另一刀則刺中丙○○之右大腿（傷口寬5
    公分、深8 公分），待丙○○不支倒地後，又朝丙○○之胸
    部猛刺一刀，其刀刃則全部沒入丙○○之胸部（傷口寬3 公
    分、深15公分），丙○○共計受有前胸穿刺傷併橫隔膜破裂
    、腸繫膜破裂、腹內出血、右大腿穿刺傷、右臀部穿刺傷等
    傷害，在場之加油站員工見狀立即報警，甲○○知悉警方將
    至始罷手離去，而丙○○幸經加油站員工即時通知救護車送
    往行政院退除役官兵輔導委員會高雄榮民總醫院（以下簡稱
    高雄榮民總醫院），緊急進行剖腹探查術、開胸橫隔修補手
    術及清創術後，始倖免於難。甲○○嗣於同日上午7 時許，
    在高雄縣仁武鄉○○路、水管路口，為警當場逮捕，並扣得
    行兇所用之藍波刀1 把。
二、案經丙○○訴由高雄縣政府警察局仁武分局報告臺灣高雄地
    方法院檢察署檢察官偵查起訴。
    理  由
壹  證據能力部分：
一、被害人丙○○、證人乙○、丁○○於警詢中所為陳述乃被告
    以外之人於審判外之陳述，為當事人及辯護人於本院調查證
    據時明知上開警詢陳述有刑事訴訟法第159 條第1 項不得為
    證據之情形，而未於言詞辯論終結前聲明異議（見本院卷第
    43頁），依刑事訴訟法第159 條之5 第2 項規定，視為當事
    人同意作為證據，且經本院審酌其言詞陳述均係渠等基於自
    由意願，於派出所辦公室所作成，係渠等就目擊案發經過所
    為之陳述等情狀，認為適當，得引為證據。至於丙○○、乙○、丁○○於偵查中向檢察官所為陳述，亦無顯不可信之情
    況存在，依刑事訴訟法第159 條之1 第2 項規定，得為證據
    。
二、卷附高雄榮民總醫院所出具之診斷證明書、被害人丙○○之
    病歷及就丙○○因胸部遭傷送院急診時有無立即生命危險之
    函覆說明，均屬被告以外之人於審判外所為之書面陳述，為
    當事人及辯護人於本院調查證據時所明知，而未於言詞辯論
    終結前聲明異議，依刑事訴訟法第159 條之5 第2 項規定，
    視為當事人同意作為證據，本院復審酌上開書面陳述均係醫
    護人員，基於其所受之專業訓練，於其為被害人丙○○施救
    過程中所為之觀察紀錄，認上開書面陳述均適宜作為本案證
    據。
三、卷附高雄市立凱旋醫院94年12月29日高市凱醫成字第094000
    5305號函覆被告之精神鑑定書係法院囑託高雄市立凱旋醫院
    對被告之精神狀態所為鑑定，依刑事訴訟法第208 條第1 項
    、第206條第1項規定，有證據能力。
四、卷附扣押物品目錄表乃公務員職務上製作之紀錄文書，依刑
    事訴訟法第159條之4第1款規定，得為證據。
貳  實體部分：
一、訊據被告甲○○固坦承曾於前揭時、地持刀砍傷被害人丙○○，惟辯稱：伊於案發前已有飲酒，當日係因被害人先出手
    推伊，伊始持刀刺傷被害人之臀部，詎被害人倒下始不慎刺
    中被害人胸部，伊並未揚言要讓被害人死，只是要教訓丙○○，並無殺人之故意云云（見本院卷第13頁、第155 頁）。
    經查：
  (一)前揭犯罪事實，業據證人即台糖仁新加油站站長丁○○於本
    院審理中證稱：案發時（即94年6 月29日上午6 時45分許）
    伊親眼目擊被告刺傷丙○○，…被告一開始拿刀揮舞亂劃、
    攻擊丙○○的臀部，…斯時伊距離被告約3 公尺遠，…被告
    要砍傷丙○○之前，說「你要我死，我就要讓你死」，被告
    共向丙○○刺了3 刀，前2 刀刺向腿部，最後1 刀則刺向胸
    部，丙○○在其腿部被刺中2 刀時就朝與被告反方向倒下，
    丙○○胸部所受刀傷是在丙○○倒下後，被告才彎腰去刺傷
    丙○○的，…刀子當時刺入胸部只有看到刀柄（露出身體外
    ），刀刃已經沒入丙○○的胸部等語（見本院卷第162 頁、
    第161 頁）。另證人即加油站員工乙○於檢察官偵查中則證
    稱：94年6 月29日凌晨4 時許，一名女子開車載被告前來加
    油站向丙○○買機油，…後來該名女子自行離去，被告就怪
    丙○○，指責丙○○將該名女子放走，…被告又回頭來一直
    罵丙○○，並要打他，…站長就去報警，…後來到了同日上
    午6 時30分許，被告又回到加油站，口中一直罵三字經，…
    伊趕緊向站長報告此事，…待伊關完辦公室電腦，回頭即看
    到丙○○倒在地上，被告持刀刺丙○○…等語（見偵卷第43
    頁），並於本院審理中證稱：…丙○○朝後倒下後，…伊見
    被告彎下腰做出刺人的動作等語（見本院卷第159 頁、第16
    0 頁）。經核證人丁○○、乙○所證述之案發經過大致相符
    。而被告就其於前揭時、地以藍波刀共刺傷被害人丙○○3
    刀，致被害人之右大腿、右臀部及胸部均受有嚴重穿刺傷等
    情，已於本院審理中坦承在卷，又被告用以行兇之藍波刀1
    把，經丈量其刀刃長達15公分、刀柄長10公分，亦有卷附扣
    押物品目錄表1 件、相片2 幀足憑（見警卷第15頁、第23頁
    ）。且告訴人丙○○因遭被告持刀猛刺致受有前胸穿刺傷（
    寬3 公分、深15公分）併橫隔膜破裂、腸繫膜破裂、腹內出
    血、右大腿穿刺傷（寬5 公分、深8 公分）、右臀部穿刺傷
    （寬5 公分、深2 公分）等傷害，復有高雄榮民總醫院診斷
    證明書1 紙、照片4 幀在卷可稽（見偵卷第48頁、第47頁）
    ，足見被告於案發當時持刀刺向被害人要害，其用力之猛，
    以致刀刃沒入被害人之胸部。而胸部為人體重要部位，被告
    持刀猛刺被害人胸部，難謂無殺人之故意。
  (二)被告雖辯稱：伊僅係欲教訓丙○○，並無殺人犯意云云。然
    按殺人未遂與傷害之區別，應視加害人有無殺意以斷，被害
    人所受傷害程度，固不能據為認定有無殺意之唯一標準，但
    加害人下手及經過情形如何，於審究犯意方面，仍不失為重
    要之參考資料，有最高法院20年台非字第104 號判例、92年
    台上字第5590號判決要旨可資參照。又刑法上殺人罪端視加
    害人有無殺意及其下手加害時主觀上有無致被害人死亡之預
    見為斷，被害人受傷處是否係致命部位，及傷痕之多寡、輕
    重如何，雖不能據為認定有無殺意或主觀上是否有死亡預見
    之絕對標準，但加害人下手情形如何，於審究犯意時，仍足
    供認定加害人有無殺意之參考；又認定被告是否有殺人犯意
    ，自應審酌當時情況，視其下手之輕重、加害之部位等，以
    為判斷之準據，亦有最高法院91年台上字第6657號、90年度
    台上字第1808號判決足參。而殺人未遂罪之成立，以有戕害
    他人生命之故意，著手於刺殺之實行而未發生死亡之結果為
    要件，亦有最高法院47年台上字第1364號判例要旨可按。經
    查：
  1.被告作案用之藍波刀係被告於加油站附近之電線桿處拾取，
    並藏放於其所穿著之短褲右後口袋內，攜至行兇現場等情，
    業據被告於警訊、偵查中供述至明（見警卷第3 頁、偵卷第
    50頁），可認上開藍波刀係被告預藏於身上攜往現場行兇。
  2.證人即被害人丙○○於本院審理中證稱：當時伊正在幫客人
    刷卡結帳，伊沒有看到被告向伊走來，伊清醒時人已經在醫
    院了，…伊對究係如何遭被告刺傷乙節，全無印象等語（見
    本院卷第156 頁、第157 頁），被告復供述其第1 刀、第2
    刀係朝被害人之臀部砍、刺（見偵卷第50頁），參諸卷附被
    害人受傷部位相片4 幀及高雄榮民總醫院診斷證明書、急診
    病歷治療紀錄單之記載，被害人丙○○之右臀部及右大腿外
    側上方均受有穿刺傷（見偵卷第47頁、第48頁、第54頁），
    可認被告係自被害人丙○○之後方，先趁其不備攻擊被害人
    ，致被害人不支倒地後，再持刀刺入被害人之胸部要害之事
    實，已臻明確。被告於偵查中復供述：第3 刀與第1 刀、第
    2 刀係連續動作等語（見偵卷第20頁），其於本院審理中亦
    供承：第3 刀刺入後伊拿不住刀子，刀子留在被害人的胸口
    等情（見本院卷第42頁），又被告猛刺被害人第3 刀之入刀
    位置係在被害人之左乳頭下方約3 公分處，且刀刃已完全沒
    入被害人胸部，幾乎危及被害人之肺臟，被害人接受急救期
    間醫院已向被害人家屬告以病危通知等情，則有高雄榮民總
    醫院94年8 月24日高總管字第0940008867號函覆急診病歷治
    療紀錄單、X 光攝影檢查報告及X 光片影本各1 件在卷可按
    （見本院卷第54頁、第57頁、第62頁）。另經本院函詢高雄
    榮民總醫院被害人是否有立即之生命危險，雖據該院回覆：
    依當時傷勢須懷疑被害人之心臟、大血管、肺部、腹部臟器
    受傷，然被害人到院時之血壓為130/55 mmHg ，心跳為86/m
    in，呼吸為22/min，屬於穩定狀況，術後發現係左橫膈膜破
    裂、大腸繫膜傷害，無立即之生命危險，有該院94年8 月24
    日高總管字第0940008867號函覆病歷資料查詢函覆表在卷可
    稽（見本院卷第51頁）。惟衡諸被告之行兇經過，被告見被
    害人流血倒地後，仍朝被害人之胸部加以攻擊，且其所持藍
    波刀之刀刃更全部沒入被害人之胸部，致被害人胸部受有深
    達15公分之穿刺傷，可見被告用力至猛，倘稍有差池，則被
    害人之肺臟、心臟等重要臟器將受重創，被害人所受傷勢即
    有危及生命之虞，足徵被告行為當時應有其行為將導致被害
    人死亡之預見，然被告於見被害人受傷倒臥在地、無力反抗
    之際，仍執意為之，顯見其殺意甚堅，非僅意在教訓被害人
    。參以證人丁○○於本院審理中證述，被告持刀刺傷被害人
    前即揚稱要讓被害人死云云等情明確，已如前述（見本院卷
    第161 頁），益徵被告主觀上具有置人於死之決意灼然至明
    。至於辯護人辯稱：被告在造成被害人胸部之刀傷後，旋即
    停手離開現場，未再繼續追殺被害人，亦未阻止被害人就醫
    ，應認被告並無殺人犯意云云。但查證人乙○於本院審理中
    證稱：伊目睹被告刺傷丙○○後，隨即報警，詎被告竟遷怒
    於伊等語（見本院卷第159 頁），核與被告於偵查中供承，
    伊因加油站員工出來阻止，始停手等情相符（見偵卷第20頁
    ），足見被告之所以未繼續攻擊被害人乃因加油站員工出面
    阻止，並報警究辦所致，自難認被告係己意中止對被害人之
    加害行為，亦無從據此作為對被告有利之認定。
  3.辯護人復辯稱：被告因甫於案發前飲酒，故處於精神耗弱之
    狀態云云。經查，被告於94年6 月29日上午7 時許為警逮捕
    後，於同日上午7 時54分對被告進行呼氣酒精濃度測試，其
    呼氣酒精濃度達0.65mg/L，有呼氣酒精濃度測試結果表1 份
    在卷足佐（見警卷第19頁），惟依該表列濃度及時間推算，
    被告犯案時之酒精濃度至多達0.75mg/L，意即被告犯案時之
    行為最大表現可能僅係處於明顯酒醉、步履蹣跚之狀態，況
    被告於案發前或案發當日，並無明顯精神錯亂或其他受精神
    症狀影響之行為，而被告就整個犯案經過均能詳為陳述，並
    確實辨識案發地點及被害人，顯見被告之辨識力並無缺損，
    被告之心理衡鑑結果亦顯示，被告之衝動性反應正常，意即
    被告之控制力並無明顯障礙，故綜合被告之涉案行為過程、
    精神狀況及精神病理學上之因素為分析，被告於犯案時之精
    神狀態未達精神耗弱或心神喪失之程度等情，亦有高雄市立
    凱旋醫院94年12月29日高市凱醫成字第0940005305號函覆被
    告精神鑑定書在卷足參（見本院卷第125 頁）。是以，被告
    於行為時未達於精神耗弱之程度，應堪認定，辯護人為被告
    所為之前開辯解，殊非可採。
  (三)綜上，本件事證已臻明確，被告持刀殺人之犯行已堪認定。
二、核被告所為，係犯刑法第271 條第2 項、第1 項之殺人未遂
    罪。被告已著手於犯罪行為之實施，而未至死亡之結果，為
    未遂犯，應依刑法第26條前段規定，減輕其刑。又被告前於
    民國89年間因傷害案件，經台灣高雄地方法院以89年度易字
    第3958號判決、台灣高等法院高雄分院以90年度上易字第17
    5 號判決判處有期徒刑6 月確定，並於90年11月3 日因徒刑
    執行完畢出監，有台灣高等法院被告前案紀錄表在卷可稽（
    見本院卷第11頁），被告於5 年以內再犯本件有期徒刑以上
    之罪，為累犯，應依刑法第47條規定加重其刑，並依法先加
    後減之。爰審酌被告僅因細故與被害人口角爭執，即持刀刺
    殺被害人，其於被害人遭刺傷臀部、大腿，倒地、無力反抗
    之際，竟又繼續追殺被害人，朝被害人之胸部左乳頭下方3
    公分處猛刺1 刀，致刀刃全部沒入被害人胸部，深達15公分
    ，幾已危及被害人之肺臟，其手段殘忍，惡性非輕，且犯後
    未向被害人道歉或賠償，尚以諸般藉口合理化其犯行，犯後
    態度不佳，再佐以被告前於91年6 月間甫因殺人未遂案件，
    經本院於91年12月30日以91年度訴字第2468號判決判處有期
    徒刑10年，嗣於94年12月28日經台灣高等法院高雄分院92年
    度上訴字第595 號、最高法院94年台上字第7020號判決撤銷
    原判決，改判有期徒刑6 年確定（尚待執行），有各該判決
    全文在卷可按（見本院卷第143 頁），其仍不知警惕自己，
    再犯本案，足認被告輕忽法紀，全無悔意，其行為不宜輕宥
    等一切情狀，量處如主文所示之刑，以資懲儆。至於被告犯
    罪所用之刀械外型為刀刃開鋒，刀背為鋸齒狀，鋒利異常，
    有卷附照片2 幀可稽（見警卷第23頁），係內政部警政署81
    年8 月10日（81）臺內警字第818228號公告非經內政部許可
    ，不得製造、販賣、運輸、持有或陳列之藍波刀無訛（見本
    院卷第179 頁），惟內政部業於90年11月20日以內警刑字第
    9081482 號公告，廢止藍波刀之查禁公告（見本院卷第177
    頁），是本件扣案之藍波刀非屬違禁物，被告復否認上開刀
    械為其所有（見本院卷第14頁），依法不得沒收，本院不予
    宣告沒收，併此敘明。
據上論斷，應依刑事訴訟法第299 條第1 項前段，刑法第271 條
第2 項、第1 項、第26條前段、第47條，判決如主文。
本案經檢察官己○○到庭執行職務。
中    華    民    國    95    年    3     月    7    日
                  刑事第八庭    審判長法  官  李政庭
                                      法  官  李育信
                                      法  官  賴文姍
以上判決正本證明與原本無異。
如不服本判決應於收受送達後10日內向本院提出上訴狀。
中    華    民    國    95    年    3     月    7    日
                                      書記官  王高山
附錄本案論罪科刑法條：
刑法第271條：殺人者，處死刑、無期徒刑或10年以上有
期徒刑。


司法院資訊處製作；財團法人民間司法改革基金會備份。
